【裁判字號】    97,訴,3893
【裁判日期】    971029
【裁判案由】    毒品危害防制條例
【裁判全文】
臺灣板橋地方法院刑事判決              97年度訴字第3893號
公  訴  人  臺灣板橋地方法院檢察署檢察官
被      告  甲○○
                    （另案於臺灣臺北監獄臺北分監執行中）
上列被告因違反毒品危害防制條例案件，經檢察官提起公訴（九
十七年度毒偵字第六０七四號），被告於本院準備程序進行中，
就被訴事實為有罪之陳述，經本院告知簡式審判程序意旨，並聽
取公訴人及被告之意見後，本院合議庭裁定由受命法官獨任依簡
式審判程序審理，並判決如下：
    主  文
甲○○施用第一級毒品，累犯，處有期徒刑拾月。扣案之第一級
毒品海洛因參包（驗餘合計淨重零點參壹公克），均沒收銷燬。
包裝上開第一級毒品海洛因之外包裝袋參個，均沒收；又施用第
二級毒品，累犯，處有期徒刑肆月。應執行有期徒刑壹年。扣案
之第一級毒品海洛因參包（驗餘合計淨重零點參壹公克），均沒
收銷燬。包裝上開第一級毒品海洛因之外包裝袋參個，均沒收。
    事  實
一、甲○○（起訴書誤載為程裕豐）前因施用毒品案件，經法院
    裁定送觀察、勒戒後，認無繼續施用毒品之傾向，於民國九
    十一年四月十八日執行完畢釋放出所，並由臺灣雲林地方法
    院檢察署檢察官於九十一年四月十八日，以九十一年度毒偵
    字第三二０號不起訴處分確定。復因施用毒品案件，經本院
    以九十一年度毒聲字第三三０三號裁定送觀察、勒戒後，認
    無繼續施用毒品傾向，於九十一年十月二十五日執行完畢釋
    放出所，並由臺灣板橋地方法院檢察署檢察官於九十一年十
    月二十九日，以九十一年度毒偵字第三五八七號為不起訴處
    分確定。又於前揭觀察、勒戒執行完畢釋放後五年內因施用
    毒品案件，經本院於九十三年十一月二十九日，以九十三年
    度訴字第一九四二號判處有期徒刑八月確定。再迭因施用毒
    品案件，分別經本院以九十五年度訴字第三０００號判處有
    期徒刑八月確定、臺灣桃園地方法院以九十五年度訴字第二
    五五一號判處有期徒刑十月，減為有期徒刑五月確定、本院
    以九十六年度訴字第六八一號判處有期徒刑十月，減為有期
    徒刑五月確定、本院以九十六年度訴字第三八五五號判處有
    期徒刑十月，後經減為有期徒刑五月確定。另因竊盜案件，
    經本院於九十五年九月二十九日，以九十五年度簡字第四八
    五九號判處拘役四十日確定，與其另犯竊盜案件經本院以九
    十五年度簡字第五四一八號判處有期徒刑三月確定之刑，二
    罪接續執行，甫於九十六年六月十九日執行完畢。詎仍不知
    悛悔，其明知海洛因、甲基安非他命係業經公告列為毒品危
    害防制條例第二條第二項第一、二款之第一、二級毒品，不
    得非法持有、施用，詎仍未戒除施用毒品習性，復各基於施
    用第一、二級毒品海洛因、甲基安非他命之犯意，於九十七
    年七月十三日晚間九時許，在臺北縣泰山鄉○○路一八九號
    一樓居處（施用第二級毒品部分，起訴書誤認為係九十七年
    七月十四日為警採尿回溯前九十六小時內之某時許，在不詳
    處所），分別施用第一級毒品海洛因及第二級毒品甲基安非
    他命各一次。嗣於九十七年七月十四日上午十時三十分許，
    在臺北縣泰山鄉○○路○段三七八號前，為警查獲，並扣得
    其所有之第一級毒品海洛因三包（驗餘合計淨重零點三一公
    克）。嗣經警依法對其採集尿液送驗後，始查悉上情。
二、案經臺北縣政府警察局新莊分局報告臺灣板橋地方法院檢察
    署檢察官偵查起訴。
    理  由
壹、程序事項：
    被告甲○○所犯係死刑、無期徒刑或最輕本刑為三年以上有
    期徒刑以外之罪，亦非屬高等法院管轄第一審之案件，其於
    準備程序中就被訴事實為有罪之陳述，經本院告知簡式審判
    程序之旨，並聽取公訴人及被告之意見後，經本院合議庭認
    為適宜，乃依刑事訴訟法第二百七十三條之一第一項規定，
    裁定由受命法官獨任進行簡式審判程序，先予敘明。
貳、實體事項：
一、上揭犯罪事實，業據被告於本院審理中供承不諱，且被告於
    前揭查獲時地為警依法對其採集之尿液經送請臺灣檢驗科技
    股份有限公司以酵素免疫分析法（EIA）初步檢驗及氣相層
    析質譜儀分析法（GC/MS） 確認檢驗結果，確呈鴉片類（嗎
    啡）及安非他命類（安非他命及甲基安非他命）陽性反應，
    此有該公司出具之九十七年八月四日濫用藥物檢驗報告一紙
    在卷可參（參見偵卷第四三頁），且於前揭查獲時地所扣案
    之被告所有疑似第一級毒品海洛因白色粉末三包（驗餘合計
    淨重零點三一公克），經送請交通部民用航空局航空醫務中
    心鑑定結果，確係含有第一級毒品海洛因成分無訛，此有該
    中心出具之九十七年七月二十九日航藥鑑字第0973758 號鑑
    定書一紙在卷可憑（參見偵卷第四四頁）。綜上所述，足見
    被告之自白核與事實相符，應可採為論罪科刑之依據。按施
    用第一、二級毒品為犯罪行為，毒品危害防制條例第十條定
    有處罰明文。故施用第一、二級毒品者，依前揭規定本應科
    以刑罰。惟基於刑事政策，對合於一定條件之施用者，則依
    同條例第二十條、第二十三條之規定，施以觀察、勒戒及強
    制戒治之保安處分。又毒品危害防制條例於九十二年七月九
    日修正公布，自九十三年一月九日施行，其中第二十條、第
    二十三條將施用毒品之刑事處遇程序，區分為「初犯」及「
    五年內再犯」、「五年後再犯」。依其立法理由之說明：「
    初犯」，經觀察、勒戒或強制戒治後，應為不起訴處分或不
    付審理之裁定；經觀察、勒戒或強制戒治執行完畢釋放後，
    「五年內再犯」者，因其再犯率甚高，原實施之觀察、勒戒
    及強制戒治既已無法收其實效，爰依法追訴或裁定交付審理
    。至於經觀察、勒戒或強制戒治執行完畢釋放後，「五年後
    再犯」者，前所實施之觀察、勒戒或強制戒治已足以遮斷其
    施用毒品之毒癮，為期自新及協助其斷除毒癮，仍適用「初
    犯」規定，先經觀察、勒戒或強制戒治之程序。從而依修正
    後之規定，僅限於「初犯」及「五年後再犯」二種情形，始
    應先經觀察、勒戒或強制戒治程序。倘被告於五年內已再犯
    ，經依法追訴處罰，縱其第三次（或第三次以上）再度施用
    毒品之時間，在初犯經觀察、勒戒或強制戒治執行完畢釋放
    五年以後，已不合於「五年後再犯」之規定，且因已於「五
    年內再犯」，顯見其再犯率甚高，原實施觀察、勒戒或強制
    戒治，已無法收其實效，即應依該條例第十條處罰（最高法
    院九十七年度第五次刑事庭會議決議意旨可資參照）。查本
    件被告前因施用毒品案件，經法院裁定送觀察、勒戒後，認
    無繼續施用毒品之傾向，於九十一年四月十八日執行完畢釋
    放出所，並由臺灣雲林地方法院檢察署檢察官於九十一年四
    月十八日，以九十一年度毒偵字第三二０號不起訴處分確定
    。復因施用毒品案件，經本院以九十一年度毒聲字第三三０
    三號裁定送觀察、勒戒後，認無繼續施用毒品傾向，於九十
    一年十月二十五日執行完畢釋放出所，並由臺灣板橋地方法
    院檢察署檢察官於九十一年十月二十九日，以九十一年度毒
    偵字第三五八七號為不起訴處分確定。又於前揭觀察、勒戒
    執行完畢釋放後五年內因施用毒品案件，經本院於九十三年
    十一月二十九日，以九十三年度訴字第一九四二號判處有期
    徒刑八月確定。再迭因施用毒品案件，分別經本院以九十五
    年度訴字第三０００號判處有期徒刑八月確定、臺灣桃園地
    方法院以九十五年度訴字第二五五一號判處有期徒刑十月，
    減為有期徒刑五月確定、本院以九十六年度訴字第六八一號
    判處有期徒刑十月，減為有期徒刑五月確定、本院以九十六
    年度訴字第三八五五號判處有期徒刑十月，後經減為有期徒
    刑五月確定一節，此有臺灣高等法院被告前案紀錄表一份在
    卷可參，被告既曾於前揭觀察、勒戒執行完畢五年內再犯施
    用毒品案件而經依法追訴處罰，且於本件中，又係於九十七
    年七月十三日晚間九時許有分別施用第一、二級毒品海洛因
    、甲基安非他命之犯行，即非屬毒品危害防制條例第二十條
    第三項所定「五年後再犯」之情形，揆諸前開判決意旨及說
    明，自應逕行追訴處罰。從而，本件事證已臻明確，被告犯
    行洵堪認定，應予依法論科。
二、核被告所為，係犯毒品危害防制條例第十條第一項之施用第
    一級毒品海洛因罪、同條第二項之施用第二級毒品甲基安非
    他命罪。被告各持有第一、二級毒品海洛因及甲基安非他命
    後，進而施用，其各持有之低度行為應被其各施用之高度行
    為所吸收，均不另論罪。被告所犯施用第一、二級毒品海洛
    因及甲基安非他命二罪間，犯意各別，罪名互殊，應予分論
    併罰。又被告前因竊盜案件，經本院於九十五年九月二十九
    日，以九十五年度簡字第四八五九號判處拘役四十日確定，
    與其另犯竊盜案件經本院以九十五年度簡字第五四一八號判
    處有期徒刑三月確定之刑，二罪接續執行，甫於九十六年六
    月十九日執行完畢，此有臺灣高等法院被告全國前案紀錄表
    一份在卷可參，其前受有期徒刑之執行完畢，於五年以內故
    意再犯本件有期徒刑以上之二罪，各為累犯，應各依刑法第
    四十七條第一項規定，各加重其刑。爰審酌被告屢犯不改，
    顯見其意志不堅，缺乏勒戒動機，其施用毒品足以導致精神
    障礙、性格異常，甚至造成生命危險，戕害一己之身體健康
    ，惟其犯後尚能坦承犯行，態度尚稱良好等一切情狀，分別
    量處如主文所示之刑，並定其應執行之刑，以資懲儆。另扣
    案之第一級毒品海洛因三包（驗餘合計淨重零點三一公克）
    ，不問屬於犯人與否，應依毒品危害防制條例第十八條第一
    項前段規定，宣告沒收銷燬之。至上開第一級毒品海洛因則
    係以三只塑膠袋包裝，可與毒品分離，此有前述交通部民用
    航空局航空醫務中心出具之九十七年七月二十九日航藥鑑字
    第0973758 號鑑定書一紙在卷可憑，其毒品外包裝既係用於
    包裹毒品，防其裸露、潮濕，便於攜帶，係供本件犯罪所用
    之物，且係屬被告所有，業經被告於本院審理中供述明確，
    爰依刑法第三十八條第一項第二款規定，併予宣告沒收。至
    鑑定所耗損之第一級毒品海洛因，既已滅失，爰不另為沒收
    銷燬之諭知，併此敘明。
據上論斷，應依刑事訴訟法第二百七十三條之一第一項、第二百
九十九條第一項前段，毒品危害防制條例第十條第一項、第二項
、第十八條第一項前段，刑法第十一條、第五十一條第五款、第
四十七條第一項、第三十八條第一項第二款，判決如主文。
本案經檢察官蘇振文到庭執行職務。
中    華    民    國    97    年    10    月    29    日
                  刑事第六庭    法  官  林家賢
如不服本判決，應於判決送達後十日內，向本院提出上訴狀（應
附繕本），上訴於臺灣高等法院。
                                書記官  林政良
中    華    民    國    97    年    10    月    29    日
附錄本判決論罪科刑法條：
毒品危害防制條例第十條：
施用第一級毒品者，處六月以上五年以下有期徒刑。
施用第二級毒品者，處三年以下有期徒刑。


司法院資訊處製作；財團法人民間司法改革基金會備份。
